【裁判字號】    97,上訴,1226
【裁判日期】    970415
【裁判案由】    毒品危害防制條例
【裁判全文】
臺灣高等法院刑事判決                97年度上訴字第1226號
上  訴  人
即  被  告  甲○○
上列上訴人因違反毒品危害防制條例案件，不服臺灣板橋地方法
院96年度訴字第4144號，中華民國97年1月8日第一審判決（起訴
案號：臺灣板橋地方法院檢察署96年度毒偵字第6346號），提起
上訴，本院判決如下：
    主  文
上訴駁回。
    事實及理由
一、本案經本院審理結果，認第一審判決以上訴人即被告甲○○
    係犯毒品危害防制條例第10條第1項之施用第一級毒品罪。
    被告於施用毒品前持有毒品之低度行為，應為施用之高度行
    為所吸收，不另論持有罪。且被告屬累犯。並審酌被告尚屬
    壯年，不思尋求正當之身心發展，前曾有多次毒品前科，不
    知警惕，竟於前案假釋期間又施用足以導致精神障礙、性格
    異常，甚至造成生命危險之毒品，戕害一己之身心健康，對
    社會治安可能之危害程度非微，惟其犯罪後坦承犯行等一切
    情狀，判決被告「甲○○施用第一級毒品，累犯，處有期徒
    刑拾月。扣案之內有無法析離之微量第一級毒品海洛因殘渣
    之塑膠袋貳個沒收銷燬；注射針筒貳支、分裝吸管壹支，均
    沒收。」；認事用法及量刑均無不當，應予維持，並引用第
    一審判決書記載之事實、證據及理由（如附件原審判決書）
    。
二、本案事證已明。被告上訴意旨徒稱稱原審量刑過重，而指摘
    原判決不當，為無理由，應予駁回。
據上論斷，應依刑事訴訟法第373條、第368條，判決如主文。
本案經檢察官侯千姬到庭執行職務。
中    華    民    國    97    年    4     月    15    日
                  刑事第一庭  審判長法  官  葉騰瑞
                                    法  官  莊明彰
                                    法  官  王炳梁
以上正本證明與原本無異。
如不服本判決，應於收受送達後十日內向本院提出上訴書狀，其
未敘述上訴之理由者並得於提起上訴後十日內向本院補提理由書
（均須按他造當事人之人數附繕本）。
                                    書記官  廖逸柔
中    華    民    國    97    年    4     月    15    日
附錄本案論罪科刑法條全文：
毒品危害防制條例第10條第1項：
施用第一級毒品者，處六月以上五年以下有期徒刑。
附件：
臺灣板橋地方法院刑事判決              96年度訴字第4144號
公  訴  人  臺灣板橋地方法院檢察署檢察官
被      告  甲○○  男  49歲（民國○○年○ 月○ 日生）
                    身分證統一編號：Ｚ000000000號
                    住臺北縣板橋市○○街309號之1
上列被告因違反毒品危害防制條例案件，經檢察官提起公訴（96
年度毒偵字第6346號），本院受理後被告為有罪之陳述，經合議
庭裁定由受命法官獨任進行簡式審判程序，判決如下：
    主  文
甲○○施用第一級毒品，累犯，處有期徒刑拾月。扣案之內有無
法析離之微量第一級毒品海洛因殘渣之塑膠袋貳個沒收銷燬；注
射針筒貳支、分裝吸管壹支，均沒收。
    事  實
一、甲○○前於民國82年間因違反肅清煙毒條例、麻醉藥品管理
    條例、贓物等案件，經臺灣高等法院以83年度上訴字第489
    號分別判處有期刑三年六月、六月、三月，應執行有期徒刑
    四年確定；又於同年間因犯竊盜罪，經臺灣臺北地方法院以
    82年度訴字第3570號判處有期徒刑九月確定，上開案件罪刑
    經入監執行後，於85年5 月30日假釋出監。嗣於86年間因犯
    竊盜罪，經臺灣高等法院以87年度上易字第1413號判處有期
    四月確定；又於87年間因犯竊盜罪，經臺灣高等法院以87年
    度上易字第6694號判處有期徒刑二年確定，另經撤銷前揭假
    釋復入監執行，於90年4 月9 日復因假釋出監。竟於91年度
    又犯竊盜罪，經臺灣高等法院以91年度上易字第2251號判處
    有期刑六月確定；更於同年間犯偽造文書罪，經臺灣高等法
    院以92年度上訴字第1071號判處有期徒刑五月確定，上開兩
    案罪刑，經臺灣高等法院以92年度聲第892 號裁定應執行有
    期徒刑十月，又經撤銷前述假釋，應執行殘刑有期徒刑二年
    二月又十七日，迄94年11月26日始縮刑期滿執行完畢（構成
    累犯）。又被告於95年間因施用毒品案件，經本院裁定送觀
    察、勒戒後，認有繼續施用毒品之傾向，再經本院以95年度
    毒聲字第1210號裁定令入戒治處所施以強制戒治，於96年4
    月30日停止其處分出監，經臺灣板橋地方法院檢察署檢察官
    於96年5 月24日以96年度戒毒偵字第213 號為不起訴處分確
    定。猶不知悔改，又於前開強制戒治執行完畢後五年內，明
    知海洛因係毒品危害防制條例第2 條第2 項所列第一級毒品
    ，竟仍基於施用第一級毒品海洛因之犯意，於96年8 月16日
    中午12時28分許為警採尿回溯前26小時內某時，在臺北縣板
    橋市○○街309 號之1 住處，以注射針筒注入體內之方式，
    施用第一級毒品海洛因一次。嗣於96年8 月16日上午11時許
    ，為警在其上址住處查獲，並扣得其所有之內有無法析離之
    微量第一級毒品海洛因殘渣之塑膠袋二個及供其施用第一級
    毒品海洛因所用之注射針筒二支、分裝吸管一支，且經警採
    尿驗悉。
二、案經臺北市政府警察局信義分局報請臺灣板橋地方法院檢察
    署檢察官偵查起訴，經本院合議庭裁定以簡式審判程序審理
    。
    理  由
一、訊據被告甲○○固於本院審理時對其於上揭地點施用第一級
    毒品海洛因之犯行，業已坦承不諱，但無法供明施用第一級
    毒品海洛因之確切時間。然被告經警詢問後所採集之尿液經
    送檢驗結果，呈施用第一級毒品海洛因之鴉片類藥物陽性反
    應，有臺灣尖端先進生技醫藥股份有限公司於96年8 月24日
    出具之濫用藥物檢驗報告一件附卷可稽，而該公司係先以酵
    素免疫分析法（EIA） 篩驗，其尿液中鴉片類藥物濃度超出
    檢測範圍時，再以氣相層析質譜儀分析法（GC/MS） 確認；
    其檢驗方法係以「氣相層析儀」先將物質氣化後，再經分析
    管分離，由於各種物質之沸點及對管柱之吸附力不同，在經
    過檢測器（Detector）測定後，表現出不同之滯留時間（Re
    tension time），以滯留時間來判斷係何種物質；再利用「
    質譜儀」為檢測器，將物質撞擊成碎片，記錄其質譜圖。因
    每個化合物之鍵結能力不同，故不同之物質會有其特定之質
    譜圖，因此在物質之判斷上有如指紋之鑑定，在理論上，扣
    除人為之因素，其精確度已接近百分之百。又被告雖供述其
    已不知施用第一級毒品海洛因之時間為何，然按海洛因經注
    射或吸入人體後，約80% 於24小時內自尿中排出，一般而言
    ，尿液中能否驗出嗎啡陽性反應與其投與量、投與途徑、採
    尿時間、個人體質及檢測方法之靈敏度有關，國外曾有文獻
    報導注射六毫克之海洛因鹽酸鹽，其代謝物嗎啡之平均可檢
    出時限約為26小時，此經行政院衛生署藥物食品檢驗局於81
    年9 月8 日以藥檢壹字第8114885 號函敘明綦詳。被告之上
    開尿液檢體送驗結果既呈鴉片類陽性反應，且該結果係採用
    氣相層析質譜儀法進行確認，已足排除被告因服用藥物導致
    毒品偽陽性反應之可能性；復有被告所有之內有無法析離之
    微量第一級毒品海洛因殘渣之塑膠袋二個及供其施用第一級
    毒品海洛因所用之注射針筒二支、分裝吸管一支扣案可證，
    是被告在警方採集其尿液前26小時內之某時，確有施用毒品
    海洛因之犯行，足可認定。再者，被告前於95年間因施用毒
    品案件，經本院裁定送觀察、勒戒後，認有繼續施用毒品之
    傾向，再經本院以95年度毒聲字第1210號裁定令入戒治處所
    施以強制戒治，於96年4 月30日停止其處分出監，經臺灣板
    橋地方法院檢察署檢察官於96年5 月24日以96年度戒毒偵字
    第213 號為不起訴處分確定，此有臺灣高等法院被告前案紀
    錄表附卷可參，是被告乃經強制戒治執行完畢釋放後，五年
    內再犯施用毒品之犯行，至為灼然。綜上，足認被告自白與
    事實相符，罪證明確，犯行洵堪認定。
二、查海洛因係毒品危害防制條例第2 條第2 項第1 款所列之第
    一級毒品。核被告所為，係犯毒品危害防制條例第10條第1
    項之施用第一級毒品罪。被告於施用毒品海洛因而持有該毒
    品之低度行為，應為施用之高度行為所吸收，不另論罪。查
    被告前於82年間因違反肅清煙毒條例、麻醉藥品管理條例、
    贓物等案件，經臺灣高等法院以83年度上訴字第489 號分別
    判處有期刑三年六月、六月、三月，應執行有期徒刑四年確
    定；又於同年間因犯竊盜罪，經臺灣臺北地方法院以82年度
    訴字第3570號判處有期徒刑九月確定，上開案件罪刑經入監
    執行後，於85年5 月30日假釋出監。嗣於86年間因犯竊盜罪
    ，經臺灣高等法院以87年度上易字第1413號判處有期四月確
    定；又於87年間因犯竊盜罪，經臺灣高等法院以87年度上易
    字第6694號判處有期徒刑二年確定，另經撤銷前揭假釋復入
    監執行，於90年4 月9 日復因假釋出監。竟於91年度又犯竊
    盜罪，經臺灣高等法院以91年度上易字第2251號判處有期刑
    六月確定；更於同年間犯偽造文書罪，經臺灣高等法院以92
    年度上訴字第1071號判處有期徒刑五月確定，上開兩案罪刑
    ，經臺灣高等法院以92年度聲第892 號裁定應執行有期徒刑
    十月，又經撤銷前述假釋，應執行殘刑有期徒刑二年二月又
    十七日，迄94年11月26日始縮刑期滿執行完畢，有臺灣高等
    法院被告前案紀錄表在卷可按，其於有期徒刑執行完畢後五
    年以內故意再犯本案之罪，係屬累犯，應依刑法第47條第1
    項之規定加重其刑。爰審酌被告年值青壯，不思尋求正當之
    身心發展，前曾有多次毒品前科，仍不知警惕，竟於前案假
    釋期間又施用足以導致精神障礙、性格異常，甚至造成生命
    危險之毒品，戕害一己之身心健康，對社會治安可能之危害
    程度非微，惟其於犯罪後尚能坦承犯行等一切情狀，量處如
    主文所示之刑，以示懲儆。
三、扣案之內有無法析離之微量第一級毒品海洛因殘渣之塑膠袋
    二個，應概認屬查獲之毒品，不問屬於犯人與否，爰依毒品
    危害防制條例第18條第1 項前段規定，併予宣告沒收銷燬。
    又扣案之注射針筒二支、分裝吸管一支，係被告所有供己施
    用毒品海洛因所用之物，業據其於審理時供認在卷，爰依刑
    法第38條第1 項第2 款規定，均併予宣告沒收。
據上論斷，應依刑事訴訟法第273 條之1 第1 項、第299 條第1
項前段，毒品危害防制條例第10條第1 項、第18條第1 項前段，
刑法第11條前段、第47條第1 項、第38條第1 項第2 款，判決如
主文。
本案經檢察官劉仕國到庭執行職務
中    華    民    國    97    年    1     月    8     日
                  刑事第一庭    法  官  張江澤
以上正本證明與原本無異。
如不服本判決，應於判決送達後10日內，向本院提出上訴狀。
                                書記官  林怡秀
中    華    民    國    97    年    1     月    8     日
附錄本案論罪科刑法條全文：
毒品危害防制條例第10條
施用第一級毒品者，處六月以上五年以下有期徒刑。
施用第二級毒品者，處三年以下有期徒刑。


司法院資訊處製作；財團法人民間司法改革基金會備份。
